臺灣彰化地方法院民事裁定  
110年度消債更字第61號
聲  請  人  
即債務人    賴明寬  

代  理  人  王慧凱律師(法扶律師)
上列當事人因消費者債務清理事件聲請更生，本院裁定如下：
    主  文
聲請人即債務人賴明寬自民國110年11月26日下午4時起開始更生
程序。
命司法事務官進行本件更生程序。
    理  由
一、按債務人不能清償債務或有不能清償之虞者，得依本條例所
    定更生或清算程序，清理其債務。債務人無擔保或無優先權
    之債務總額未逾新臺幣1,200萬元者，於法院裁定開始清算
    程序或宣告破產前，得向法院聲請更生。債務人對於金融機
    構負債務者，在聲請更生或清算前，應向最大債權金融機構
    請求協商債務清償方案，或向其住、居所地之法院或鄉、鎮
    、市、區調解委員會聲請債務清理之調解。消費者債務清理
    條例（下稱消債條例）第3條、第42條第1項、第151條第1項
    定有明文。次按法院開始更生程序之裁定，應載明其年、月
    、日、時，並即時發生效力。法院裁定開始更生或清算程序
    後，得命司法事務官進行更生或清算程序。消債條例第45條
    第1項、第16條第1項前段定有明文。又消債條例第3條所謂
    「不能清償債務或有不能清償之虞」者，係指債務人欠缺清
    償能力，且對於已屆清償期，或已受請求債務之全部或主要
    債務，客觀上可預見處於通常且繼續的不能清償之狀態而言
    ，方符合消費者債務清理條例為使不幸陷入經濟困境之人得
    以清理債務、重建生活，並在債務清理過程中能保有符合人
    性尊嚴之最低基本生活目的，先以敘明。
二、本件聲請意旨略以：聲請人在草屯鎮小紅豆創意市集販賣編
    織手工藝品營生，平均每月營業額約新臺幣（下同）9,389
    元，淨利約2,723元，並領有勞保局老年給付每月1萬3430元
    ，故每月總收入約16,153元，扣除每月支出1萬3288元，雖
    餘2,865元可用，然其債務總額為168萬3357元，實有不能清
    償之虞，前曾向住、居所地之法院聲請債務清理之調解，因
    調解不成立，而其無擔保或無優先權之債務總額未逾1,200
    萬元，復未經法院裁定開始清算程序或宣告破產，依法自得
    聲請更生程序，請裁定開始更生俾早日清償債務等語。
三、經查：
㈠、聲請人於消債條例施行後，曾向住、居所地之本院聲請調解
    不成立，積欠之債務總額復未逾1,200萬元等情，經調取本
    院110年度司消債調字第95號卷核閱無訛，並有財團法人金
    融聯合徵信中心債權人清冊（見本院卷第27-28、141-143頁
    ）在卷可稽，雖聲請人於更生前係從事編織手工藝販賣，然
    其每月營業額未逾20萬元，有聲請人提出之小規模營業聲請
    人之簡單損益表在卷可參（見本院卷第36-38頁），符合消
    債條例第2條所規定之小規模營業活動之自然人，且未經法
    院裁定開始清算程序或宣告破產，故聲請人所為本件更生聲
    請是否准許，即應審究其現況是否確實具有不能清償債務或
    有不能清償之虞等情事而定。
㈡、查聲請人主張其於草屯鎮小紅豆市集從事手工藝販賣，平均
    每月營業額約新臺幣（下同）9,389元，每月營業額扣除營
    業成本後淨利約2,723元（見本院卷第19頁），有其提出營
    業收支手帳在卷可稽（見本院卷第21-23頁背面）。另聲請
    人表示其每月尚有勞保老年給付1萬3430元（見本院卷第20
    頁），總計聲請人每月可支配所得為1萬6153元【計算式：2
    ,723＋13,430＝16,153】。聲請人另主張其每月生活必要支出
    1萬3288元，係按台灣省彰化縣每人每月最低生活費標準1萬
    3288元計算，與消債條例第64之2條所定債務人必要生活費
    用數額相符，並未逾一般人生活開銷之程度，應為可採。準
    此，衡酌以聲請人平均每月所得約1萬6153元，扣除每月必
    要支出1萬3288元後餘2,865元【計算式：16,153－13,288＝2,
    865】，此外聲請人並其他無恆產，再以其每月所得收入及
    支出狀況，較之被請求清償之債務總額及利息，客觀上即可
    預見係處於通常且繼續不能清償之狀態，而合於「不能清償
    債務或有不能清償之虞」之要件。
㈢、從而，本件聲請人之經濟狀況，既符合有不能清償債務之情
    事，且無擔保或無優先權之債務總額未逾1,200萬元，復查
    無聲請人有消債條例第6條第3項、第8條或第46條各款所定
    駁回更生聲請之事由存在，洵可認定。
四、據上論結，本院綜合聲請人之清償能力，堪認聲請人客觀上
    對已屆清償之債務有不能清償或難以清償之虞，又其所負無
    擔保或無優先權之債務未逾1,200萬元，且未經法院裁定開
    始清算程序或宣告破產。復查本件無消債條例第6條第3項、
    第8條或第46條各款所定駁回更生聲請之事由存在，則聲請
    人聲請更生，洵屬有據，應予准許。至聲請人於更生程序進
    行中，應提出足以為債權人會議可決或經法院認為公允之更
    生方案以供採擇。而司法事務官於進行本件更生程序、協助
    聲請人提出更生方案時，亦應依聲請人之薪資變化、社會常
    情及現實環境衡量聲請人之償債能力，並酌留其生活上應變
    所需費用，進而協助聲請人擬定允當之更生方案，始符消債
    條例重建債務人經濟生活之立法目的，附此敘明。
五、依消債條例第11條第1項、第45條第1項、第16條第1項，裁
    定如主文。
中　　華　　民　　國　　110 　年　　11　　月　　26　　日
              民事第三庭    法     官　洪堯讚
以上正本係照原本作成。
本件不得抗告。
本裁定已於民國110年11月26日下午4時公告。
中　　華　　民　　國　　110 　年　　11　　月　　26　　日
　　　　　　　　　　　　　　書　記　官　李盈萩